【裁判字號】    98,交聲,125
【裁判日期】    980731
【裁判案由】    違反道路交通管理處罰條例聲明異議
【裁判全文】
臺灣新竹地方法院交通事件裁定         98年度交聲字第125號
移送機關    交通部公路總局新竹區監理所
異議人即
受處分人    可欣交通股份有限公司
                    統一編號：.
上列受處分人因違反道路交通管理處罰條例案件，對於交通部公
路總局新竹區監理所民國98年2 月18日所為之竹監營字第裁50-
E00000000 號違反道路交通管理事件裁決書，聲明異議，本院裁
定如下：
    主  文
異議駁回。
    理  由
一、原處分意旨略以：異議人即受處分人靠行之司機甲○○駕駛
    異議人所有、車牌號碼372-HD、核定總聯結重量為35公噸之
    營業貨運曳引車（裝載貨物最高重量即為35公噸），其上載
    運挖土機1 台，於民國98年1 月18日16時40分許行經新竹縣
    竹北市○○路段時，經新竹縣政府警察局保安隊小隊長乙○
    ○攔檢，經警引導至地磅站過磅後，測出總連結重量為39.5
    公頓，而有「汽車裝載貨物（挖土機）超過核定之重量」（
    按：超重4.5 公噸）之違規行為，乃依法填製竹縣警交字第
    E00000000 號舉發違反道路交通管理事件通知單（下稱舉發
    通知單）加以舉發，爰依道路交通管理處罰條例第29條之2
    第3 項、第1 項之規定，裁處異議人罰鍰新台幣（下同）15
    000 元，並記該汽車違規紀錄1 次。
二、聲明異議意旨略以：伊對於上開違規超載事實並不爭執，惟
    因營業所需，不得不載運，否則叫伊等老百姓如何過活；又
    伊當日所載之貨物為挖土機，無法拆解分別載運，屬整體物
    ，伊希望主管機關改依道路交通管理處罰條例第29條第1 項
    第2 款：「汽車裝載整體物品有超重、超長、超寬、超高，
    而未請領臨時通行證，或未懸掛危險標識，處汽車所有人新
    臺幣3 千元以上9 千元以下罰鍰，並責令改正或禁止通行。
    」之規定，處罰較輕之罰鍰，本院97年度交聲字第72號裁定
    亦採此見解，為此聲明異議，請求撤銷原處分等語。
三、程序部分：
  (一)按「受處分人，不服第8 條主管機關所為之處罰，得於接到
    裁決書之翌日起20日內，向管轄地方法院聲明異議。」，同
    條例第87條第1 項定有明文。次按道路交通案件處理辦法所
    稱之交通案件，係指違反道路交通管理處罰條例經公路主管
    機關或警察機關或其聯合設置之裁決機關處罰後，聲明異議
    之案件；交通法庭認聲明異議不合法律上之程式，且無從補
    正者，應以裁定駁回之，道路交通案件處理辦法第2 條第1
    款、第18條前段分別著有明文。是依道路交通管理處罰條例
    第87條之規定，得向管轄地方法院聲明異議者，自以經同條
    例第8 條公路主管機關所設置之交通裁決單位或警察機關業
    已裁決處罰之案件方得為之；又上訴係不服判決請求救濟之
    方法，未經下級法院判決之案件，不得向上級法院提起上訴
    ，且上訴應於判決後始得為之，上訴人於49年4 月2 日對於
    被告提起上訴時，該部分尚未判決，縱該部分業於同年5 月
    31日判決，其上訴仍難認為合法（最高法院49年台上字第12
    99號判例意旨可資參照），同理，若係尚未經裁決機關裁決
    ，自不得逕予聲明異議，否則即難認其異議合於法律上之程
    式，且此項法律上程式之欠缺，一經異議人向法院聲明異議
    後，即無從以事後之裁決書予以補正。
  (二)經查：本件異議人於接獲本起舉發違反道路交通管理事件通
    知單後，曾於98年2 月3 日向原處分機關提出申訴，原處分
    機關亦於同年月9 日以竹監營字第0985600124號回函異議人
    ，惟異議人不待原處分機關裁決，即逕行於同年月16日向本
    院提出異議，嗣交通部公路總局新竹區監理所於同年月18日
    始依法裁決，此有上開函文、裁決書、異議人出具之刑事聲
    明異議狀（見其上所蓋之本院所收狀章日期）在卷可資比對
    ，可見異議人於上開違反道路交通管理處罰條例案件尚未經
    公路主管機關處罰（裁決）之前，即逕行向本院聲明異議，
    亦即異議人係對尚未裁決之案件聲明異議，屬裁決前之異議
    ，揆諸前揭說明，其異議自不合法律上之程式，於程序上即
    應予駁回。
四、實體方面：
  (一)按「汽車裝載貨物超過核定之總重量、總聯結重量者，處汽
    車所有人罰鍰，並記汽車違規紀錄1 次，其應歸責於汽車駕
    駛人時，除依第3 項規定處汽車駕駛人罰鍰及依第63條第1
    項第2 款規定記點外，並記該汽車違規紀錄1 次。」、「有
    前2 項規定之情形者，應責令改正或當場禁止通行，並處新
    臺幣1 萬元罰鍰，超載10公噸以下者，以總超載部分，每1
    公噸加罰新臺幣1 千元；超載逾10公噸至20公噸以下者，以
    總超載部分，每1 公噸加罰新臺幣2 千元；超載逾20公噸至
    30公噸以下者，以總超載部分，每1 公噸加罰新臺幣3 千元
    ；超載逾30公噸者，以總超載部分，每1 公噸加罰新臺幣5
    千元。未滿1 公噸以1 公噸計算。」，道路交通管理處罰條
    例第29條之2 第1 項、第3 項分別定有明文。
  (二)本件異議人所有之系爭營業貨運曳引車，於上開時間，經司
    機甲○○駕駛行經上址，有「汽車裝載貨物（挖土機）超過
    核定之重量4.5 公噸」之違規情事，業經證人即新竹縣警察
    局保安隊小隊長乙○○到庭證述明確，且為異議人、甲○○
    所不爭執，並有警員乙○○依法填製竹縣警交字第Z0000000
    0 號舉發違反道路交通管理事件通知單影本、交通部公路總
    局新竹區監理所98年2 月18日竹監營字第裁50-E00000000號
    裁決書影本、六家地磅站地磅紀錄單影本及汽車車籍查詢各
    1 份附卷可稽，其違規情事，堪予認定。
  (三)異議人雖主張：伊縱使違法，亦應改依道路交通管理處罰條
    例第29條第1 項第2 款處罰，然查：
  １觀諸道路交通管理處罰條例第29條之2 第l 項之立法目的，
    在於維護車輛本身結構，避免駕駛人載運物品超過核定之總
    重量或總聯結重量，致危害車輛結構及影響車輛（煞車等）
    性能，進而影響交通安全；至同條例第29條第l 項第2 款之
    立法目的，則在於促使載運無法分割「整體物」之貨車所有
    人依道路交通安全規則第80條之規定申請臨時通行證，由主
    管機關評估其行經路線、時段與裝載方式，加強行政管理，
    在降低超重、超高、超長及超寬因素影響該車自身及其他人
    車安全風險之情形下，附加條件後，例外許可通行，二者之
    規範目的顯然不同。倘若載運超重整體物品車輛未依規定請
    領臨時通行證，或不遵守主管機關所為特別規定（例如不使
    用經核定載運車輛或超出核定裝載尺度等），一概僅以罰鍰
    金額較少之處罰條例第29條第l 項第2 款處罰，不但偏廢上
    揭立法目的，且有導致裝載整體物品車輛超載情形愈為嚴重
    ，罰責相對愈輕，而公眾交通安全愈受危害之虞。
  ２再者，道路交通管理處罰條例第29條之2 第l 項規定「汽車
    裝載貨物超過核定之總重量、總聯結重量者，處汽車所有人
    罰鍰，並記汽車違規紀錄一次，其應歸責於汽車駕駛人時，
    除依第3 項規定處汽車駕駛人罰鍰及依第63條第l 項第2款
    規定記點外，並記該汽車違規紀錄一次」，係對於汽車裝載
    貨物超過核定重量之處罰規定，並未區別汽車裝載之物品究
    係「一般物品」或「整體物」；而同條例第29條第l 項第2
    款則係規定：汽車裝載裝載整體物品有超重、超長、超寬、
    超高，而違反「請領臨時通行證」及「懸掛危險標識」之作
    為義務者，應受處罰，後者所規範之違規行為態樣，與前揭
    同條例第29條之2 第l 項：汽車裝載貨物違反「不得裝載超
    過核重」之不作為義務者，應受處罰之內涵，二者互不相同
    ，意即道路交通管理處罰條例第29條第l 項第2 款規定課予
    人民遵守義務之核心，在於裝載整體物應請領臨時通行證，
    而第29條之2 第l 項及第3 項規定課予人民遵守義務之核心
    ，在於汽車裝載貨物不得超過核定之總重量、總聯結重量，
    該2 條款課予人民遵守之義務核心顯不相同，並無「同一行
    為」發生法規競合而應優先適用特別規定問題。
  ３至於本院97年度交聲字第72號裁定，僅係地方法院各別法官
    之法律見解，本院自不受該案法律意見之拘束，併此敘明。
  (四)綜上，異議人所有之上開車輛，確有「汽車裝載貨物超過核
    定之重量」之違規行為，原處分機關依前揭道路交通管理處
    罰條例第29條之2 第3 項、第1 項之規定，裁處異議人罰鍰
    15000 元，並記該汽車違規紀錄1 次，尚無違誤，異議人猶
    執前詞指摘原處分不當，為無理由，自應將其異議駁回。
五、據上論結，應依道路交通案件處理辦法第18條，裁定如主文
    。
中    華    民    國    98    年    7     月    31    日
                  交通法庭  法  官  蔡川富
以上正本證明與原本無異。
如不服本裁定，應於裁定送達後5日內向本院提出抗告狀。
中    華    民    國    98    年    7     月    31    日
                            書記官  朱苑禎


司法院資訊處製作；財團法人民間司法改革基金會備份。
